【裁判字號】    94,附民,180
【裁判日期】    950307
【裁判案由】    誣告等
【裁判全文】
臺灣高等法院刑事附帶民事訴訟判決     94年度附民字第180號
原      告  甲○○
被      告  乙○○
上列被告因誣告等案件（本院93年度上訴字第 780號），原告提
起附帶民事訴訟，請求損害賠償，本院判決如下：
   主  文
被告應給付原告新臺幣參拾萬元，及自民國94年11月26日起至清
償日止，按年息百分之五計算之利息。
原告其餘之訴駁回。
   事  實
甲、原告方面：
一、聲明：
    被告應給付原告新臺幣（下同）150萬元，及自起訴狀繕本
    送達被告翌日起至清償日止，按年息百分之五之利息。並應
    以14號字體刊登道歉啟事於中國時報、聯合報、自由時報之
    全國頭版一天。
二、陳述：
    (一)被告侵權行為之事實引用刑事判決書所載被告之犯罪事實
      （如附件）之記載。
    (二)查被告之侵害行為，使原告精神上遭受莫大打擊，痛苦異
      常，爰求為命被告賠償精神慰藉金 150萬元，及自本件附
      帶民事訴訟狀繕本送達被告翌日起至清償日止，按照法定
      利率計算之遲延利息，並應以14號字體刊登道歉啟事於中
      國時報、聯合報、自由時報之全國頭版一天。
乙、被告方面：
一、聲明：
    (一)原告之訴駁回。
二、陳述：
    (一)否認原告所指之侵權行為事實。
    (二)理由引用刑事判決書所載其否認犯罪事實之理由。
   理  由
一、刑事附帶民事訴訟之判決，應以刑事訴訟判決所認定之事實
    為據，刑事訴訟法第500條定有明文。
二、本件原告主張被告犯有誣告罪事實，業經本院刑事判決認定
    在案，有本院93年度上訴字第 780號刑事判決書可按，則原
    告主張被告對其有誣告之侵權行為事實，堪以認定。
三、按「因故意或過失，不法侵害他人之權利者，負損害賠償責
    任。故意以背於善良風俗之方法，加損害於他人者亦同。」
    、「不法侵害他人之身體、健康、名譽、自由、信用、隱私
    、貞操，或不法侵害其他人格法益而情節重大者，被害人雖
    非財產上之損害，亦得請求賠償相當之金額。」民法第 184
    條第1項前段、第 195條第1項前段分別定有明文。經查：原
    告主張被告誣告，貶損其之名譽，而請求賠償非財產上之損
    害精神慰撫金，依上開法條之規定，自屬有據，本院斟酌兩
    造身分、經濟能力、社會地位等情節，及原告因而所受之痛
    苦，認原告就被告誣告其之名譽所得請求賠償之精神慰撫金
    以30萬元為當。
四、綜上所述，原告就被告誣告其之名譽，所得請求賠償之金額
    在30萬元，及自起訴狀繕本送達被告等人翌日即94年11月26
    日起至清償日止，按週年利率百分之五計算之利息範圍內，
    為有理由。至附帶民事訴訟，因免納裁判費用，自毋庸為裁
    判費用負擔之諭知。逾此部分之金錢請求，則無理由，應予
    駁回。至原告另訴請被告應登報道歉部分，本院認因原告並
    非公眾人物，且既諭知被告應給付前開金錢賠償，即足以回
    復其受損之名譽，當無判令被告應另行登報道歉之必要。因
    認原告此部分之請求，亦無理由，應予駁回。
五、據上論結，本件原告之訴為一部有理由，一部無理由，依刑
    事訴訟法第502條第1項、第2項，判決如主文。
中    華    民    國    95    年    3     月    7     日
                  刑事第九庭審判長法  官  李文成
                                  法  官  王復生
                                  法  官  周盈文
以上正本證明與原本無異。
不得上訴。
                                  書記官  余姿慧
中    華    民    國    95    年    3     月    7     日


司法院資訊處製作；財團法人民間司法改革基金會備份。
